【裁判字號】    92,易,210
【裁判日期】    920506
【裁判案由】    強制
【裁判全文】
臺灣臺中地方法院刑事判決                          九十二年度易字第二一號
    公  訴  人  臺灣臺中地方法院檢察署檢察官
    被      告  丙○○
    選任辯護人  黃仕勳律師
右列被告因強制案件，經檢察官提起公訴（九十一年度偵字第一七四六二號），本院
判決如左：
    主  文
丙○○共同以脅迫妨害人行使權利，處有期徒刑肆月，如易科罰金，以佰元折算壹
日。緩刑貳年。
    事  實
一、緣丙○○之妻廖桂芬於民國九十一年三月三十日下午四時三十分，至臺中市○區
    ○○路三段八十四號地下一樓貝絲麗緹美容美體店消費並參加美容美體課程，旋
    以中國信託商業銀行信用卡副卡（正卡為丙○○）刷卡簽帳新臺幣（下同）三萬
    八千元。事後，中國信託商業銀行打電話向丙○○查詢該筆簽帳。丙○○轉而詢
    問廖桂芬，二人因消費觀點不同發生爭吵，丙○○遂因此遷怒貝絲麗緹美容美體
    店，旋於九十一年三月三十一日下午二時三十分許，至該美容美體店找美容師乙○○詢問服務項目及收費狀況，然後要求看廖桂芬的美容美體課程資料與刷卡簽
    帳單據，卻不表明真正身份，經拒絕後，即在該處大聲咆哮、叫罵，復要求乙○○退還上述課程資料與刷卡簽帳單據，惟仍未如所願，即至一樓請一同前來姓名
    年籍不詳綽號「阿男」之成年男子（下稱「阿男」）至該美容美體店地下一樓櫃
    臺旁椅子坐著盯視店內在場之美容師，隨即與「阿男」共同基於強制之犯意聯絡
    ，由丙○○語帶威脅的指著乙○○叫「阿男」記住乙○○這個人，還向乙○○脅
    迫稱一樓有一群人等在外面，使店內美容師乙○○、甲○○、丁○○心生畏懼而
    不敢亂動，以此方式妨害人行使自由行動支權利。又乙○○迫於無奈，只好表示
    要到隔壁棟一樓產品販賣店請主管下來談退費的事，此時丙○○唯恐乙○○乘機
    逃跑，遂接續上揭強制之犯意，不准乙○○至一樓，且將地下一樓通往一樓的門
    關起，並以手壓住門。乙○○見狀遂改以電話向主管報告上述情形，經主管允許
    後，由美容師戊○○拿刷卡簽帳單據至地下一樓交給乙○○連同課程資料退還丙○○。而妨害乙○○行使自由行動之權利，及使乙○○行此無義務之退還單據與
    資料之事。此時，乙○○旋要求丙○○支付廖桂芬於九十一年三月三十日之消費
    款三千五百元，因丙○○賴帳不願支付，竟另基於傷害之犯意，以腳踹乙○○下
    腹部一腳（造成右手挫傷併下腹部挫傷，傷害罪部分已撤回告訴），同時作勢要
    毆打，甲○○見狀上前欲阻止，丙○○又一腳踢中甲○○右大腿（造成右大腿前
    側挫傷，傷害罪部分已撤回告訴），並接續上揭強制之犯意，向乙○○、甲○○
    脅迫稱「給妳們教訓，小心一點」，致使店內美容師乙○○、甲○○不敢再向丙○○追討該消費款，而妨害乙○○、甲○○行使債權之權利。嗣經乙○○、甲○○報警後，始循線查悉上情。
二、案經臺中市警察局第二分局移送臺灣臺中地方法院檢察署檢察官偵查起訴。
    理  由
一、右揭事實，業據被告丙○○於本院審理時坦承不諱，核與證人乙○○、甲○○於
    本院審理時結證述之情節相符，並經證人丁○○於警詢中、證人戊○○於警詢與
    偵查中證述屬實，復有診斷證明書二份附卷可稽，足認被告之自白與事實相符。
    而按刑法第三百零四條第一項「強暴」，係指直接或間接對人行使之有形力而言
    ，不問其對人之身體或財物為之，但以對特定人為必要；以其所使用之強脅手段
    足以妨害他人行使權利，或足使他人行無義務之事為已足，並非以被害人之自由
    完全受其壓制為必要；再按刑法第三百零五條之恐嚇危害安全罪，係指單純以將
    來加害生命、身體、自由、名譽、財產之事，恐嚇他人致生危害於安全者而言，
    如對於他人之生命、身體等，以現實之強暴、脅迫手段加以危害要挾，使人行無
    義務之事或妨害人行使權利，即應構成刑法第三百零四條之強制罪，縱有恐嚇行
    為，亦僅屬犯強制罪之手段，無更論以恐嚇危害安全罪之餘地，最高法院著有二
    十八年上字第三六五０號判例、八十四年度台非字第一九四號判決可資參照。是
    以本件被告雖未直接或間接以有形力對證人乙○○、甲○○、丁○○等人為上揭
    強制罪犯行，然被告之上揭行為已該當係以脅迫之方式，使人行無義務之事及妨
    害人行使權利之犯行無疑。本件事證明確，被告之犯行，應堪認定。
二、被告除以脅迫之方式，妨害乙○○、甲○○、丁○○行使權利外，其以脅迫之方
    式，要求乙○○將刷卡簽帳單據連同課程資料退還之犯行，因乙○○並無返還該
    單據及課程資料之義務，故被告此部分之犯行，係屬以脅迫之方式，使乙○○行
    無義務之事。是核被告丙○○所為，係犯刑法第三百零四條第一項以脅迫使人行
    無義務之事及妨害人行使權利之強制罪。其先後多次以脅迫妨害人行使權利及使
    人行無義務之事之犯行，係基於同一強制罪犯意下之接續行為，只論以一罪。被
    告與「阿男」就上揭犯行間，有犯意聯絡及行為分擔，為共同正犯。而被告係以
    一強制之行為，同時侵害乙○○、甲○○、丁○○等人之法益，為同種想像競合
    犯，應從一情節較重之以脅迫妨害人行使權利之強制罪處斷。爰審酌告訴人並無
    前科，素行良好，有臺灣臺中地方法院檢察署刑案資料查註紀錄表在卷可按，只
    知自己權利，毫不慮及告訴人感受，並審酌被告犯罪之目的、手段、所生之危害
    及犯後坦承犯行，頗知悔悟等一切情狀，量處如主文所示之刑，並諭知易科罰金
    之折算標準。末查被告前未曾受有期徒刑以上刑之宣告，有前揭刑案資料查註紀
    錄表、臺灣高等法院被告全國前案紀錄表在卷可按，僅因一時失慮，貪慾圖便，
    致觸犯本案犯行，且被告業與被害人達成和解，有和解書一份在卷可稽，於犯後
    深知悔悟，足見被告經此教訓，已知所警惕，而信無再犯之虞，本院綜核各情，
    認前開對被告所宣告之刑，以暫不執行為適當，爰併予宣告緩刑二年，以啟自新
    。
據上論斷，應依刑事訴訟法第二百九十九條第一項前段，刑法第二十八條、第三百零
四條第一項、第五十五條、第四十一條第一項前段、第七十四條第一款，罰金罰鍰提
高標準條例第一條前段、第二條，判決如主文。
中      華      民      國    九十二    年      五      月      六      日
                              臺灣臺中地方法院刑事第四庭
                                 法  官  王  世  華
右正本證明與原本無異。
如不服本判決，應於判決送達後十日內向本院提出上訴狀，上訴於臺灣高等法院臺中
分院( 須附繕本 )。
                                 書記官
中      華      民      國    九十二    年      五      月      七      日
附錄論罪科刑法條
刑法第三百零四條第一項


司法院資訊處製作；財團法人民間司法改革基金會備份。
